臺灣屏東地方法院交通事件裁定　　　　　　　　　　九十三年度交聲字第二一八號
　　聲　請　人　交通部公路總局高雄區監理所屏東監理站
　　異　議　人　甲○○○
　　即受處分人
右受處分人因違反道路交通管理處罰條例案件，對於交通部公路總局屏東監理站九十
三年十一月十一日所為之處分（屏監違字第裁八二—Ｖ00000000號），聲明
異議，本院裁定如左：
    主  文
原處分撤銷。
甲○○○汽車駕駛人，駕駛汽車違反道路交通安全規則，因而肇事致人受傷，記違規
點數點。
    理  由
一、原處分意旨略以：異議人即受處分人甲○○○於民國九十三年五月三日十九時三
    十五分許，駕駛車牌號碼ＦＺ—九六七號營業用大客車，沿屏東縣恆春鎮○○路
    由北往南方向行駛，於途經該路僑勇國小附近時因未注意車前狀況及兩車併行之
    間隔，違反道路交通安全規則第九十四條第三項之規定，經警依道路交通管理處
    罰條例第六十一條第三項之規定為由，逕行製單舉發，並由聲請人以屏監違字第
    裁八二—Ｖ00000000號裁決書處異議人吊扣駕駛執照三個月。
二、異議意旨略以：異議人於前揭時、地駕車並未違反道路交通安全規則，事故發生
    時，對方亦未身受重傷，故不符道路交通管理處罰條例第六十一條之規定，爰請
    求撤銷原處分等語。
三、按汽車行駛時，駕駛人應注意車前狀況及兩車併行之間隔，並隨時採取必要之安
    全措施，道路交通安全規則第九十四條第三項定有明文；次按汽車駕駛人，駕駛
    汽車違反道路交通安全規則，因而肇事致人受傷者，記違規點數三點，道路交通
    管理處罰條例第六十一條第三項前段（九十三年四月二十一日華總一義字第０九
    三０００七七六０一號令修正公布，並經行政院公布於九十三年七月一日施行）
    ，亦有明文。
四、經查：異議人於九十三年五月三日十九時三十五分許，駕駛車牌號碼ＦＺ—九六
    七號營業用大客車，沿屏東縣恆春鎮○○路快車道由北往南方向行駛，於途經該
    路僑勇國小附近時，因突然向右偏入慢車道，而與同向之車牌號碼ＺＹＭ—一五
    一號輕型機車發生擦撞，致該機車駕駛人楊吳秀圓、附載之乘客鄔粧后均因機車
    倒地受傷等情有屏東縣警察局恆春分局製作之道路交通事故調查報告表暨現場圖
    、調查筆錄各一份、談話紀錄表二紙及現場照片十四幀附卷為憑。異議人於接受
    警方詢問時亦自承：「我沒有看到對方的車子，我直線行駛時因對向車輛很多並
    靠近中央線，我為了保持安全距離向右靠近機車道後聽到碰撞的聲音才發現車禍
    。」「右邊車身中心部位有擦痕：：對方左方向燈和車子右車身中央部位碰撞。
    」等語，核與被害人及機車乘客鄔粧后陳稱：「我由北往南行駛機車道，我坐機
    車後座由加油站出來後行駛中，一部高雄客運大客車從車子肚子部位從我左後方
    向靠過來，先撞到機車左後視鏡拖行後機車倒地而發生車禍」等語相符，顯見異
    議人於與車牌號碼ＺＹＭ—一五一號輕型機車同向行駛時，並未注意兩車併行之
    距離而不慎發生碰撞，而依前開道路交通事故調查報告表所載，肇事地點當時天
    候晴，夜間有照明，路面鋪設柏油，乾燥、無缺陷、無障礙物，視距亦屬良好，
    異議人為領有職業聯結車駕駛執照之人，在此駕駛之合適環境下，應無何不能依
    循道路交通安全規則規定之事由，故異議人對此事故之發生應有未遵守道路交通
    安全規則第九十四條第三項之過失甚明，其辯稱事故發生當時並未違規云云，應
    非實情。再者，本條之處罰以駕駛汽車違反道路交通安全規則，因而肇事致人受
    傷為要件，而被害人楊吳秀圓、鄔粧后亦因本次車禍，業經異議人於警方詢問時
    確認無誤，屏東縣警察局恆春分局處理警員製作之道路交通事故調查報告表與道
    路交通事故初步分析研判表亦有相同之記載，故原處分機關依前開證據，認定異
    議人駕駛車輛違反道路交通規則肇事致人受傷，顯無違誤。異議人辯稱事故被害
    人並未受重傷、伊未違反道路交通安全規則云云，均無可採。
五、綜上所述，異議人確有前開違規行為，又於舉發通知單上所載之應到案日期前向
    原處分機關提出申訴，乃經原處分機關依修正前道路交通管理處罰條例第六十一
    條第三項規定裁處受處分人，吊扣駕駛執照三個月，固非無見。惟本件受處分人
    違規行為時之道路交通管理處罰條例第六十一條第三項固規定：「汽車駕駛人，
    駕駛汽車違反道路交通安全規則，因而肇事致人受傷者，吊扣其駕駛執照三個月
    至六個月」，然該條規定於九十三年四月二十一日總統華總一義字第０九三００
    ０七七六０一號令修正公布，自九十三年七月一日施行，修正後之該條第三項規
    定：「汽車駕駛人，駕駛汽車違反道路交通安全規則，因而肇事致人受傷者，記
    違規點數三點；致人受重傷者，吊扣其駕駛執照三個月至六個月」，並刪除原條
    文第四項：「前項之輕重傷標準，由交通部定之」之規定。此修正前後法律顯有
    不同，應認係屬法律變更（參照司法院第二廳八十一年十一月五日（八一）廳刑
    一字第一六二九０號函覆臺灣高等法院之法律座談會研究意見）。又行政罰雖異
    於刑事罰，但均屬對於行為人不利之處分，故行政罰在法律之適用上，除法律另
    有規定者外，應類推適用刑法第二條第一項：「行為後法律有變更者，適用裁判
    時之法律，但裁判前之法律有利於行為人者，適用最有利於行為人之法律。」，
    此不違反行政目的之實現，自允對於行為人為有利之解釋，始符行政程序法第七
    條、第八條揭櫫之比例原則、信賴保護原則之意旨，此觀之行政罰法草案第五條
    明定：「行為後法律或自治條例有變更者，適用行政機關最初裁罰時之法律或自
    治條例。但裁處前之法律或自治條例有利於受處罰者，適用最有利於受處罰者之
    規定」，亦採從新從輕原則之規定甚明。而比較修正前後規定，自以修正後規定
    較有利於異議人。再行政機關於行為人違反行政法裁處時，適用裁處時之法律，
    但裁處前之法律有利於行為人者，適用最有利於行為人之法律。而所謂裁處，包
    括訴願、行政訴訟之決定或判決（最高行政法院八十九年九月十三日八十九年度
    九月份第一次庭長法官聯席會議決議意旨參照）。又所謂裁處不以原處分機關之
    行為為限，凡在復查；訴願以迄行政訴訟中，尚未裁處確定之案件均有從輕從新
    原則適用（最高行政法院八十六年判字第六七四號判決參照），則對違反行政法
    之行為人為裁處時，除裁處前之法律有利於行為人外，自應以裁處時之法律為裁
    處之依據。道路交通管理處罰條例所定罰鍰、吊扣證照、記點之裁罰，既屬行政
    罰之性質，自有上開法則之適用。本件違規事件於原處分機關裁處時，道路交通
    管理處罰條例第六十一條第三項已修正實行，依上說明，應適用修正後規定，原
    處分機關未及比較新舊法之適用而為處分，容有未洽，自應由本院將原處分撤銷
    ，並適用修正生效之新法，以異議人有違反現行道路交通管理處罰條例第六十一
    條第三項規定之行為，記違規點數三點，以資適法，爰裁定如主文所示。
據上論斷，應依道路交通案件處理辦法第二十條，裁定如主文。
中　　　華　　　民　　　國　　九十四　　年　　　一　　　月　　二十四　　日
                              臺灣屏東地方法院交通法庭
                                  法  官  林柏泓
右正本證明與原本無異。
如不服本裁定應於收受送達後五日內向本院提出抗告書狀敘述抗告之理由抗告於台灣
高等法院高雄分院。
                                  書記官  劉淑蓉
中　　　華　　　民　　　國　　九十四　　年　　　一　　　月　　二十七　　日
